【裁判字號】    99,訴,1550
【裁判日期】    990929
【裁判案由】    確認董事關係不存在等
【裁判全文】
臺灣板橋地方法院民事判決              99年度訴字第1550號
原      告  丙○○
被      告  和得實業有限公司
法定代理人  丁○○
            甲○○
            乙○○
上列當事人間請求確認董事關係不存在等事件，經本院於民國99
年9月15日言詞辯論終結，判決如下：
    主  文
原告之訴駁回。
訴訟費用由原告負擔。
    事實及理由
壹、程序方面：
    按公司經中央主管機關撤銷或廢止登記者，應行清算程序，
    此觀諸公司法第26條之1 規定準用同法第24條至第26條規定
    至明。本件被告和得實業有限公司業經主管機關經濟部於民
    國97年10月7 日經授中字第0973520949號函廢止登記在案，
    有臺北縣政府99年5 月14日北府經登字第0993088092號函（
    見卷宗第34頁）附卷可稽，依上開規定，即應行清算程序。
    又公司之清算，以全體股東為清算人。但本法或章程另有規
    定或經股東決議，另選清算人者，不在此限，清算人有數人
    時，得推定一人或數人代表公司，如未推定時，各有對於第
    三人代表公司之權，公司法第79條、第85條第1 項分別載有
    明文。依被告公司變更登記表（見卷宗第36頁）所載，被告
    公司之董事長為丁○○、董事為甲○○及原告、股東則為乙
    ○○，是本件原告以清算人丁○○、甲○○、乙○○為被告
    公司法定代理人對之提起本件訴訟，於法自無不合。
貳、實體方面：
一、原告主張：
（一）被告本來要拿我先生的名字掛名董事，但我先生是公務員
      不方便，所以才拿我的身分證去掛名董事，我以前跟被告
      法定代理人丁○○是好朋友，而且是鄰居，我先生已經過
      世了，如果判決敗訴的話，稅捐稽徵處要向我催繳稅款。
（二）聲明：確認原告丙○○與被告之董事關係、清算人關係均
      不存在。
二、被告則以：
（一）原告只是掛名董事，原告沒有參與，我們公司沒有監察人
      。因為當時（民國75年）設立公司要五個人，所以我拉原
      告等五人來掛名設立我這間公司，原告有同意掛名董事，
      不過原告沒有拿資金出來，也沒有參與經營公司。原告是
      他原告先生拿身分證給我拿去辦的。
（二）聲明：原告之訴駁回。
三、兩造對於原告是掛名董事之事實不爭執。惟原告則稱如果判
    決敗訴的話，稅捐稽徵處要向我催繳稅款等語，有本院99年
    9 月15日言詞辯論筆錄在卷可按。
四、本件應審酌被告於應訴時表示原告係掛名董事之事實不爭執
    ，惟原告則稱如果判決敗訴的話，稅捐稽徵處要向我催繳稅
    款等節，原告之訴是否仍有確認利益？
（一）按確認法律關係之訴，非原告有即受確認判決之法律上利
      益者，不得提起之；確認證書真偽或為法律關係基礎事實
      存否之訴，亦同，民事訴訟法第247 條第1 項定有明文。
      又法律關係之存否不明確，致原告在私法上之地位有受侵
      害之危險，而此危險得以對於被告之確認判決除去之者，
      即得依民事訴訟法第247 條之規定提起確認之訴（最高法
      院52年臺上字第1922號判例意旨參照）。如原告係因被告
      公司欠有稅款，行政執行署對其追討而生爭執，並非與被
      告公司有所爭執，其以公司為被告，提起確認與被告公司
      之委任關係不存在之訴，自不能認有確認利益（臺灣高等
      法院暨所屬法院96年法律座談會民事類提案第22號，資料
      來源：司法院臺灣高等法院暨所屬法院96年法律座談會彙
      編（民國97年1 月版）第111-123 頁參照）。
（二）然查，被告於應訴時表示原告係掛名董事之事實不爭執，
      惟原告則稱如果判決敗訴的話，稅捐稽徵處要向我催繳稅
      款等語，有本院99年9 月15日言詞辯論筆錄在卷可按。依
      前開說明，原告係因稅捐稽徵處要向其催繳稅款而生爭執
      ，並非與被告公司有所爭執，其以被告公司為被告，提起
      確認與被告公司之委任關係不存在之訴，不能認有確認利
      益。何況，兩造於應訴時表示原告係掛名董事之事實均不
      爭執，法律關係之存否並無不明確之情形，自不能認有確
      認利益更明。
五、綜上所述，原告主張其非被告公司董事乙節，並非可採，從
    而，原告請求確認兩造間董事關係及清算人關係均不存在，
    為無理由，應予駁回。
六、本件判決事證基礎已臻明確，兩造其餘主張、陳述及所提證
    據暨攻擊、防禦方法，經本院審酌後，認與判決結果均無影
    響，爰不一一論述，併予敘明。
七、據上論節，原告之訴為無理由，依民事訴訟法第78條，判決
    如主文。
中    華    民    國    99    年    9     月    29    日
                  民事第二庭    法  官  張谷輔
以上正本係照原本作成
如對本判決上訴，須於判決送達後20日內向本院提出上訴狀
中    華    民    國    99    年    9     月    29    日
                                書記官  郭群裕

司法院資訊處製作；財團法人民間司法改革基金會備份。
